【裁判字號】    90,上易,1396
【裁判日期】    900531
【裁判案由】    竊佔
【裁判全文】
臺灣高等法院刑事判決                            九十年度上易字第一三九六號
    上  訴  人
    即 自訴 人  甲○○
    被      告  乙○○
右上訴人因自訴被告竊佔案件，不服臺灣基隆地方法院八十九年度自字第一○二號，
中華民國九十年三月二日第一審判決，提起上訴，本院判決如左：
    主  文
上訴駁回。
    理  由
一、自訴意旨略以：被告乙○○係張朝牛之子，緣台北縣貢寮鄉○○段貢寮小段第一
    八六、一八六之一、一八六之二地號土地，原係張朝牛、張肇基及張長興、方張
    仔（即張仔）分別共有，持分各為三分之一（張長興、方張仔共有三分之
    一），並各自分管上述土地。張朝牛、張肇基二人於民國五十三年一月二十四日
    ，將彼等所有之應有部分出售予自訴人甲○○之父林燦榮。乙○○明知上開土地
  早經張朝牛將其共有之三分之一土地，交給張肇基分管，竟意圖為自己不法所有
    ，將其名下所有尚未辦理過戶之土地出售予知情之林重治，而侵害自訴人之權益
    （自訴狀原起訴被告係竊佔自訴人之土地，嗣於原審審理時，改稱被告係侵占自
    訴人之土地，後又於本院改稱被告係涉犯詐欺罪嫌）。
二、按刑法第三百二十條第二項所稱之竊佔罪，係指乘他人之不知，擅自佔據他人之
    不動產，置於自己實力支配之下之謂，同法第三百三十五條第一項之侵占罪，則
    指擅自處分自己管有之他人所有物，或變易管有之意思為所有之意思，而逕為所
    有人之行為而言。至第三百三十九條第一項之詐欺罪，在於行為人欺罔他人，使
    其陷於錯誤，而為交付，從而取得本人或第三人所持之財物是也。被告乙○○堅
    決否認有何自訴人所指之竊佔、侵占或詐欺犯行，辯稱：伊係土地分別共有人，
    從未同意將土地所有權應有部分出賣予自訴人，亦未侵占或竊佔自訴人之土地，
    伊將自己土地之應有部分出賣他人，亦無詐欺自訴人可言等語。
三、經查，自訴人雖指稱坐落台北縣貢寮鄉○○段貢寮小段第一八六地號土地，原係
    被告之父張朝牛，於五十三年一月二十四日，將其共有權三分之一出售予自訴人
    之父林燦榮，並舉杜賣證書二紙為證，然此不惟為被告所堅詞否認，且查自訴人
    所提出之杜賣證書（其中記載買賣標的為坐落同地段二四四之一地號土地，自訴
    人指係上開地號之誤載）分別記載出賣人張長興、張仔將共有權各六分之一，
    張奎峰、張民雄將共有權各三分之一（另一出賣人林張玉鳳則未記載共有權若干
    ）出售予林燦榮，並無張朝牛其人，自訴人此部分主張已非可採。依卷附土地登
    記謄本所載，上開第一八六地號土地，原係張肇基、張仔、張朝牛及張長興所
    共有，應有部分分別為三十分之十、三十分之五、三十分之十、三十分之五。該
    筆土地於七十九年十一月五日，因分割而增加第一八六之一、一八六之二地號，
    八十年四月二十五日登記。被告於六十二年一月四日因繼承取得張朝牛所有應有
    部分，六十四年十月二十八日為繼承登記。八十四年九月二十一日被告將其所有
    上開一八六之二地號土地應有部分三分之一出售予林重治，八十五年二月九日辦
    訖登記。則被告既係處分自己對於土地所有權之應有部分，要無侵害自訴人權利
    可言，其出售自己土地應有部分之行為即與詐欺罪尚屬有間。況查上開土地自五
    十年間起即由自訴人占有使用迄今，此為兩造所是承，被告既始終不曾占有或管
    領過土地，自亦無由實施竊佔或侵占，事理至明。
四、自訴人曾以乙○○為被告，於原審提起確認土地優先承買權之訴訟，主張被告將
    上開土地出售予林重治，其有優先承買權，嗣經原審瑞芳簡易庭八十八年度瑞簡
    字第三五號判決駁回其訴，再經原審八十九年度簡上字第十號駁回其上訴確定，
    有前述民事判決書二紙在卷足憑。倘自訴人主張前述土地為其所有，被告對之並
    無權利，則何以自訴人仍願向被告買受該土地，並主張有優先承買權？足證自訴
    人指訴之詞並非真實，被告所為未侵占或竊佔自訴人土地，或詐欺之辯詞為可採
    信。此外，復查無其他積極證據足資證明被告有何自訴人所指犯行，自屬不能證
    明被告犯罪，原審因而為被告無罪之判決，依法並無不合，自訴人猶執己見，漫
    詞上訴，為無理由，應予駁回。
據上論斷，應依刑事訴訟法第三百六十八條，判決如主文。
中      華      民      國      九十      年      五      月  三十一    日
                              臺灣高等法院刑事第二十三庭
                                  審判長法  官  黃  瑞  華
                                        法  官  宋      祺
                                        法  官  吳      燦
右正本證明與原本無異。
不得上訴。
                                        書記官  陳  靜  姿
中      華      民      國      九十      年      五      月  三十一    日


司法院資訊處製作；財團法人民間司法改革基金會備份。
